【裁判字號】    98,審訴,176
【裁判日期】    980313
【裁判案由】    偽造文書等
【裁判全文】
臺灣士林地方法院刑事判決             98年度審訴字第176號
公  訴  人  臺灣士林地方法院檢察署檢察官
被      告  乙○○
上列被告因偽造文書等案件，經檢察官提起公訴（九十八年度偵
字第三七二、一三九七號），被告為有罪之陳述，本院合議庭裁
定改行簡式審判程序，並判決如下：
    主  文
乙○○犯竊盜罪，處有期徒刑肆月，如易科罰金以新臺幣壹仟元
折算壹日；又犯行使偽造私文書罪，處有期徒刑肆月，如易科罰
金以新臺幣壹仟元折算壹日，如附表所示偽造之「甲○○」署押
共參拾參枚沒收，應執行有期徒刑陸月，如易科罰金以新臺幣壹
仟元折算壹日，如附表所示偽造之「甲○○」署押共參拾參枚沒
收。
    事  實
一、乙○○前已因竊盜案件遭發布通緝，(一)竟意圖為自己不法之
    所有，於民國九十七年十一月十五日下午四時許，至臺北市
    士林區○○路七十八號「OK便利商店」內，竊取店內梅酒一
    瓶，甫得手即遭警查獲，(二)乙○○因懼通緝犯身分遭逮捕歸
    案，竟基於偽造署押及行使偽造私文書之犯意，向警謊稱友
    人「甲○○」之名義接受偵查，並於遭逮捕之後，接續於附
    表編號一至六所示之文件上偽簽「甲○○」之簽名及捺指印
    多次，復先後將附表編號一至三所示之文件上偽簽「甲○○
    」之簽名及捺指印後分別表示業已收受逮捕通知書、已確認
    員警之告知事項及同意受搜索等用意證明之私文書，持之交
    回員警存查而行使該私文書，嗣於九十七年十一月十五日晚
    間十時許，乙○○經警解送至臺灣士林地方法院檢察署，復
    在附表編號七之檢察官訊問筆錄上，接續偽簽「甲○○」之
    簽名（各文件上偽造之簽名及捺指印數目詳如附表所示），
    均足以生損害於甲○○及警察機關、偵查機關辦理刑事案件
    人別認定之正確性。嗣經警送驗其指紋比對結果，始知上情
    。
二、案經臺北市政府警察局士林分局報請臺灣士林地方法院檢察
    署檢察官及臺灣士林地方法院檢察署檢察官自動檢舉偵查起
    訴。
    理  由
一、前揭犯罪事實，業據被告乙○○於本院準備程序及審理時供
    認不諱，核與被害人甲○○於偵查中指述情節相符，復有被
    告偽造之「甲○○」署名（見臺北市政府警察局士林分局調
    查筆錄、逮捕通知、權利告知、自願受搜索同意書、臺北市
    政府警察局士林分局搜索扣押筆錄、指紋卡片、臺灣士林地
    方法院檢察署檢察官訊問筆錄）、內政部警政署刑事警察局
    九十七年十一月二十六日刑紋字第０九七０一八一七七三號
    函及贓物認領保管單各一份在卷可資佐證，足徵被告自白與
    事實相符。本件事證明確，被告犯行均堪認定。
二、按人民被逮捕拘禁時，執行機關應即將逮捕拘禁之原因，以
    書面告知本人及其本人指定之親友，提審法第二條第一項定
    有明文。被告於附表編號一所示之逮捕通知書（共二份，一
    聯通知到案被逮捕人，一聯通知被逮捕人之親友）上偽簽「
    甲○○」之簽名及捺指印之行為，從其形式上觀察，足以表
    示簽名人已知悉其受逮捕之原因及要否通知親友之意旨，並
    足為簽名人出具收受該逮捕通知之證明，則此份經被逮捕人
    簽名之逮捕通知，乃具文書之外觀，承載一定之意思表示，
    尤以第二聯乃表示要否通知親友及通知何人之意思，並足為
    簽名人表示收受該通知意思之證明，應具有私文書之性質。
    又被告於附表編號二所示之權利告知書上偽簽「甲○○」之
    簽名及捺指印之行為，係表示簽名人被告知罪名及必須接受
    偵訊，並得行使緘默、選任辯護人及請求調查有利證據等權
    利，自具有私文書之性質。再被告於附表編號三所示之自願
    受搜索同意書上偽簽「甲○○」簽名及捺指印之行為，則表
    示同意司法警察實施搜索，亦具有私文書之性質。至於附表
    編號四至七所示其他文件，則均係司法人員依法製作，並命
    受訊問人或受處分人簽名確認，受訊問人或受處分人自始自
    終均為被告，僅係為掩飾身分而偽簽「甲○○」之簽名及捺
    指印，冒用「甲○○」之名而已，均僅成立刑法第二百十七
    條之偽造署押罪，不另成立行使偽造私文書罪。核被告所為
    犯罪事實一之(一)之行為，係犯刑法第三百二十條第一項之竊
    盜罪；又被告於附表編號一至三所示之文件上偽簽「甲○○
    」之簽名及捺指印之行為，因其係分別表示簽名人出具收受
    該逮捕通知書之證明，已被告知罪名、必須接受偵訊、得行
    使緘默、選任辯護人、請求調查有利證據及同意司法警察實
    施搜索之用意，是以該文件均已具備私文書之性質，被告已
    非單純偽造署押，被告復將上開偽造之私文書持交承辦警員
    收受，顯然對於上開文書之內容有所主張，自足以生損害於
    甲○○及警察機關辦理刑事案件人別認定之正確性。故核其
    所為犯罪事實一之(二)之行為，係犯刑法第二百十六條、第二
    百十條之行使偽造私文書罪。公訴人認被告於附表編號四至
    七所示之文件上偽簽「甲○○」簽名及捺指印後，再交付員
    警或書記官收執存卷，均亦成立行使偽造私文書罪，顯有誤
    會。又按所謂接續犯，係指數行為於同時同地或密切接近之
    時地實施，侵害同一法益，各行為之獨立性極為薄弱，依一
    般社會健全概念，在時間差距上，難以強行分開，在刑法評
    價上，以視為數個舉動之接續施行，合為包括之一行為予以
    評價，而為包括之一罪（最高法院八十六年臺上字第三二九
    五號判例參照）。被告為隱匿身分規避刑責，故冒用「甲○
    ○」之名義應訊，其主觀上具有自始至終在同一案件之各階
    段中密接為偽造署押、私文書及行使偽造私文書之單一犯意
    ，所為各舉動，應視為犯罪行為之一部，藉由接續實施而完
    成整個犯罪，應論以接續犯一罪。又被告接續偽造署押乃係
    偽造私文書之部分行為，其偽造私文書後復加以行使，其偽
    造之低度行為應為行使偽造私文書之高度行為所吸收，均不
    另論罪。被告所犯竊盜罪及行使偽造私文書罪，犯意各別，
    行為互殊，罪名不同，應予分論併罰。爰審酌被告為圖免卸
    責，竟冒用他人名義應訊，誤導檢警單位之偵查方向，損及
    犯罪偵查之正確性，並使甲○○有受刑事訴追之虞，及竊得
    財物價值，與犯罪後供認犯行之態度等一切情狀，分別量處
    如主文所示之刑，並定其應執行之刑，及諭知易科罰金之折
    算標準。
三、如附表所示文件上偽造之「甲○○」署押共三十三枚（含簽
    名及指印），均係偽造之署押，不問屬於犯人與否，均應依
    刑法第二百十九條之規定宣告沒收。
據上論斷，應依刑事訴訟法第二百九十九條第一項前段、第二百
七十三條之一第一項，刑法第二百十六條、第二百十條、第三百
二十條第一項、第四十一條第一項前段、第二項、第五十一條第
五款、第二百十九條，刑法施行法第一條之一，判決如主文。
本案經檢察官蔡元仕到庭執行職務。
中    華    民    國    98    年    3     月    13    日
                  刑事第一庭法  官  周明鴻
以上正本證明與原本無異。
如不服本判決應於收受判決後10日內向本院提出上訴書狀，並應
敘述具體理由；其未敘述上訴理由者，應於上訴期間屆滿後20日
內向本院補提理由書（均須按他造當事人之人數附繕本）「切勿
逕送上級法院」。
                            書記官  丁梅芬
中    華    民    國    98    年    3     月    13    日
附錄論罪科刑法條：
刑法第二百十條
偽造、變造私文書，足以生損害於公眾或他人者，處 5 年以下有
期徒刑。
刑法第二百十六條
行使第 210 條至第 215 條之文書者，依偽造、變造文書或登載
不實事項或使登載不實事項之規定處斷。
刑法第三百二十條第一項
意圖為自己或第三人不法之所有，而竊取他人之動產者，為竊盜
罪，處 5 年以下有期徒刑、拘役或 5 百元以下罰金。
附表：
┌──┬────────────┬──────────┐
│編號│文書名稱                │宣告沒收之偽造署押  │
├──┼────────────┼──────────┤
│一  │逮捕通知書（本人及家屬，│「甲○○」之簽名二枚│
│    │共二份）                │、指印二枚          │
├──┼────────────┼──────────┤
│二  │權利告知書              │「甲○○」之簽名一枚│
│    │                        │、指印一枚          │
├──┼────────────┼──────────┤
│三  │自願受搜索同意書        │「甲○○」之簽名二枚│
│    │                        │、指印二枚          │
├──┼────────────┼──────────┤
│四  │臺北市政府警察局士林分局│「甲○○」之簽名四枚│
│    │九十七年十一月十五日警詢│、指印四枚          │
│    │筆錄                    │                    │
├──┼────────────┼──────────┤
│五  │臺北市政府警察局士林分局│「甲○○」之簽名四枚│
│    │搜索扣押筆錄（含扣押物品│、指印四枚          │
│    │目錄表）                │                    │
├──┼────────────┼──────────┤
│六  │指紋卡片                │「甲○○」之簽名一枚│
│    │                        │、十指指印共計十枚、│
│    │                        │四指平面印共計二枚、│
│    │                        │左拇指指印一枚、右拇│
│    │                        │指指印一枚、左手掌紋│
│    │                        │一枚、右手掌紋一枚（│
│    │                        │共計十六枚）        │
├──┼────────────┼──────────┤
│七  │臺灣士林地方法院檢察署九│「甲○○」之簽名一枚│
│    │十七年十一月十五日訊問筆│                    │
│    │錄                      │                    │
└──┴────────────┴──────────┘


司法院資訊處製作；財團法人民間司法改革基金會備份。
